最　高　行　政　法　院　判　決
　　　　　　　　　　　　　　　　　　 94年度判字第02084號
再 審原 告　乙○○
再 審被 告　臺中縣大里市公所
代　表　人　甲○○
訴訟代理人　郭賢傳律師
上列當事人間因徵收補償事件，再審原告對於中華民國93年2月5
日本院93年度判字第00087號判決，提起再審之訴。本院判決如
下：
　　主  文
再審之訴駁回。
再審訴訟費用由再審原告負擔。
　　理　由
一、按行政訴訟法第273條第1項第1款所稱適用法規顯有錯誤，
    係指原判決所適用之法規與該案應適用之現行法規相違背，
    或與解釋判例有所牴觸者而言。至於法律上見解之歧異，再
    審原告對之縱有爭執，要難謂為適用法規顯有錯誤，而據為
    再審之理由。
二、本件再審原告前以所有坐落台中縣大里市○○段5地號及瑞
    城段354地號土地（下稱系爭土地）係台中縣大里市ＢII○
    二九美村街計畫道路用地，於民國(下同)83年間已被闢建為
    道路供公眾通行，遂請求再審被告辦理徵收補償，遭再審被
    告拒絕，循序向臺中高等行政法院提起行政訴訟，請求判決
    撤銷原處分及訴願決定，並命再審被告作成就系爭土地辦理
    編列徵收補償預算，擬具詳細徵收計劃書，並附具徵收土地
    圖冊或土地改良物清冊及土地使用計劃圖，送由核准徵收機
    關核准，並副知台中縣政府之行政處分。
三、臺中高等行政法院91年度訴字第376號判決（下稱原審判決
    ）認為再審原告並無請求徵收系爭土地之法律根據。而司法
    院釋字第400、440號解釋，均非賦予人民有請求徵收補償之
    權利。再審原告無請求徵收之公法上請求權，其起訴請求為
    無理由等情，乃諭知駁回再審原告之訴。再審原告提起上訴
    ，經本院93年度判字第87號判決（下稱原判決）認為司法院
    釋字第400號解釋，除為國家立法及施政指針外，另就既成
    道路成立公用地役權關係者，說明毋庸與鄰地同時徵收補償
    ，顯與平等原則相違之情形，有一定之條件。再審原告就其
    所有系爭土地是否屬於既成道路而成立公用地役權關係，未
    據舉證證明，且系爭土地所在之ＢII○二九美村街計畫道路
    全線皆未辦理徵收，核與上開解釋所指違反平等原則之情行
    並不相同。又釋字第四四○號解釋為關於埋設地下設施物之
    補償，與土地之徵收有間。再審原告據以主張再審被告應就
    系爭土地辦理徵收，自屬無據。原審判決以再審原告無公法
    上之請求權，駁回再審原告之訴，無違背法令情形，因而諭
    知駁回上訴。
四、再審原告現認為原判決有行政訴訟法第273條第1項第1款之
    再審事由，提起再審之訴。其意旨略謂：系爭土地於80年間
    被再審被告規劃為都市○○道路，且實際上已被闢建為道路
    供公眾通行，此於前訴訟程序起訴狀已附有證物，原審判決
    亦認定系爭土地供公眾通行之事實，參照司法院釋字第400
    、440號解釋及都市計畫法第48條規定，再審被告有辦理徵
    收補償之義務，再審原告因特別犧牲受有損害，有請求補償
    之權利。原判決未查上情，認再審原告就系爭土地是否屬於
    既成道路而成立公用地役權關係，未據舉證證明，而駁回再
    審原告之上訴，顯然違反釋字第400、440號解釋及都市計畫
    法第48條規定，適用法規顯有錯誤等語。
五、經核本件並無再審原告所指之再審事由。查再審原告所有系
    爭土地供公眾通行，雖為不爭之事實。微論再審原告再審時
    主張系爭土地於80年間被規劃為道路，於前訴訟程序起訴時
    主張系爭土地於83年間被闢建為道路，歷經年代既非久遠，
    又非不知其起始，與司法院釋字第400號解釋理由書所指公
    用地役關係之成立，須供公眾通行歷經年代久遠，一般人不
    復記憶其確實起始之要件不符，且原審判決並未就是否成立
    公用地役關係為認定，原判決說明再審原告未舉證證明，即
    指其未經舉證由原審判決認定而言，並非未查其情而有違誤
    。又都市計畫法第48條為關於都市計畫指定之公共設施保留
    地，公用事業及各級政府取得方式之規定，並未賦予人民請
    求徵收補償之權利。至於司法院釋字第400、440號解釋，再
    審原告無從據以為請求徵收補償系爭土地之基礎，已經原判
    決說明甚詳。再審原告猶執詞其得據以請求再審被告就系爭
    土地辦理徵收補償，乃其一己歧異之法律見解，參照前述說
    明，不得據為再審理由。難認原判決有再審原告所指之再審
    事由，再審之訴應予駁回。
據上論結，本件再審之訴為無再審理由，依行政訴訟法第278條
第2項、第98條第3項前段，判決如主文。
中　　華　　民　　國　　94　　年　　12　　月　　29　　日
                  第五庭審判長法  官　蔡  進  田
                              法  官  黃  合  文
                              法  官　黃　璽　君
                              法  官　廖　宏　明
                              法  官　楊  惠  欽
以  上  正  本  證  明  與  原  本  無  異
中　　華　　民　　國　　94　　年　　12　　月　　30　　日
　　　　　　　　　　　　　　　書記官　邱　彰　德
